臺灣高等法院臺南分院民事判決
111年度勞上字第2號
上  訴  人  沈耀欽  
訴訟代理人  沈煒秦  
            沈雅聆  
            楊汶斌律師(法扶律師)
被上 訴 人  晨煜機械工程股份有限公司

法定代理人  劉清男  
訴訟代理人  沈聖瀚律師
上列當事人間請求給付工資等事件，上訴人對於中華民國110年1
1月3日臺灣臺南地方法院第一審判決(110年度勞訴字第22號)，
提起上訴，本院於111年6月16日言詞辯論終結，判決如下：
    主  文
上訴駁回。
第二審訴訟費用由上訴人負擔。
    事實及理由
一、上訴人主張：
  ㈠其自民國（下同）91年6月5日起受雇於被上訴人公司擔任技
    術工之職務，主要工作内容為機器維修等，雙方約定日薪為
    新臺幣（下同）1,550元，按日計酬，正常情況每月工作22
    日或23日，偶有加班。詎被上訴人於109年10月20日對上訴
    人發出「強制退休公告」，以上訴人已年滿65歲為由，依勞
    動基準法（下稱勞基法）第54條規定，強制上訴人自109年1
    1月1日起退休。而上訴人全部工作年資合計為18年4月又27
    日，因其未選擇適用勞退新制，故依勞基法第55條第1項第1
    款規定，其勞工退休金基數為33.5個基數。
　㈡詎被上訴人強制其退休時僅願給付退休金966,073元，顯有短
    付退休金之情，其因而未予受領。又其於108年4月2日在工
    作中受有腰椎第3、4、5節椎間盤突出並壓迫神經之傷害，
    上訴人此後因住院及出院後休養多日請病假；復於109年7月
    間因肝腫瘤，至奇美醫院住院開刀治療及出院後休養，請病
    假多日，然被上訴人未依勞工請假規則第4條第3項規定給予
    病假之半薪。再者，上訴人在職期間，被上訴人未給予特休
    假，亦未發給特休假未休工資，計上訴人退休前5年内共有
    特休假128日，被上訴人依法應給予特休假未休之工資。另
    被上訴人於108年4月2日指派上訴人前往華新麗華股份有限
    公司（下稱華新麗華公司）鹽水廠維修機器時，因搬移器具
    維修不慎扭閃重壓，致受有「下背痛及兩膝痛（腰椎脊椎炎
    )」、「腰部、左膝扭挫傷，第四腰椎壓迫性骨折，腰椎第
    三/四及四/五節椎間盤突出併神經壓迫」等傷害（下稱系爭
    傷害），應屬職業傷害，然被上訴人卻以查無出勤紀錄為由
    ，未依勞基法第59條給予醫療費用、工資補償等，爰提起本
    訴。
　㈢上訴人所受之傷害屬職業災害：
  1.其係在108年4月2日工作中受有前揭傷害，有診斷證明書、
    勞工保險失能診斷書可參。當時上訴人出入華新麗華公司鹽
    水廠時須刷卡（參原證10出入廠區門禁卡），且被上訴人派
    遣包含上訴人在內之5名員工前往華新麗華公司鹽水廠維修
    機器，進入廠區大門後，尚需在被上訴人設置之紙本出勤卡
    簽到，被上訴人則須依員工出勤簽到及大門出入刷卡紀錄，
    才能向華新麗華公司請款，是上訴人所受之傷害確實屬職業
    災害。再者，被上訴人提出考勤表在108年4月2日當日雖無
    上訴人刷卡紀錄，然此可能係雇主之紀錄與保留出勤紀錄，
    不夠準確所造成；又華新麗華公司雖回覆並無上訴人108年1
    月至109年1月、109年9月、10月之刷卡紀錄，此部份紀錄保
    留之缺失，亦係可歸責於華新麗華公司，不應由上訴人承擔
    不利之結果，應認定上訴人確有工作受傷。
  2.至珉用診所中文病歷摘要雖顯示上訴人曾於108年2月份、3
    月份分別因臀部及兩大腿痛、或下背痛或左膝痛等前往該診
    所就診，然對照同年8月12日該診所診斷證明書（原證4）記
    載：「病名：下背痛及兩膝痛（腰椎脊椎炎），醫師囑：病
    人自108年4月2日至6月26日因下背痛並兩膝痛，來本所就診
    ，共計18次（日期如下：4月2日、9日、13日、19日、25日
    、30日、5月6日、10日、16日、20日、25日、29日、6月1日
    、12日、13日、18日、22日、26日）」，可見108年4月2日
    下背痛及兩膝痛（腰椎脊椎炎）與108年2月份及3月份之下
    背痛或左膝痛、臀部及兩大腿痛，並無關聯性，本非同一原
    因事故造成。
　㈣茲將上訴人請求之項目及金額臚列於下：　
　1.退休金：其既自108年4月2日工作中受傷，及109年7月因治
    療肝腫瘤，常因傷請病假，工資所得較少，故計算其平均工
    資應以常態為基準，即1個月可工作22日，日薪1,550元，平
    均工資月薪為34,100元，始符公平，則被上訴人應給付其按
    勞基法舊制計算之退休金為1,142,350元。嗣於上訴中就退
    休金之計算，更正為依108年3月及自109年2月至6月之月薪
    （依序為29,353元、32,766元、30,419元、34,426元、26,8
    39元、32,425元），合計186,228元，再除以6，得月平均工
    資為31,038元，計算退休金之金額為1,039,773元，扣除被
    上訴人已提勞健保金額2,474元，則上訴人可得退休金之金
    額為1,037,299元，超過原審計算之974,018元達63,281元，
    則被上訴人應再給付63,281元。
  2.職業災害補償部分：⑴醫療費：依勞基法第59條第1款規定，
    請求被上訴人補償必需之醫藥費115,092元。⑵工資補償：其
    自108年4月2日工作中受傷後，至同年7月之出勤日數大幅減
    少（依序自4月至7月出勤日數分別約18日、15日、7日、2日
    ），108年8月至109年1月份間因傷不能出勤，自109年2月起
    復工，上訴人在醫療中不能工作，期間先估計為180日，爰
    依勞基法第59條第2款規定，請求被上訴人給付原領工資補
    償279,000元（1,550元×180日）。⑶精神慰撫金：上訴人因
    系爭傷害，歷經住院手術、回診，痛苦不堪，爰依民法第19
    5條第1項規定，請求精神慰撫金10萬元等語。 
　㈤原審為其敗訴部分之判決，尚有未合；故上訴聲明：1.原判
    決不利於上訴人部分廢棄；2.上開廢棄部分，被上訴人應再
    給付其647,413元，及自110年3月14日起至清償日止，按年
    息百分之5計算之利息（上訴人在原審請求之金額為1,823,0
    00元，雖僅就退休金、職業災害補償部分上訴，金額仍僅55
    7,373元，縱上訴人稱係就敗訴部分全部上訴，金額本應為6
    47,043元，則上訴人請求命被上訴人再給付之上開647,413
    元，仍有誤算）。　
二、被上訴人則抗辯以：
  ㈠舊制退休金部分：
　1.上訴人自91年6月5日起受雇於被上訴人公司擔任技術工之職
    務，雙方固約定日薪為1,550元，按日計酬，上訴人有上班
    時始有給付薪資，並無週休二日之約定，上訴人自109年2月
    起至109年8月止之實領薪資分別為：32,766元、30,419元、
    34,426元、26,839元、32,425元、18,019元、6,006元。依
    勞基法第2條第4款、第55條第1項第1款規定，上訴人得請求
    之退休金應為發生之當日前6個月内，所得實際工資總額除
    以該期間之總日數所得之金額，即上訴人平均薪資應為109
    年3月至109年8月之總額除以6個月，然被上訴人顧及上訴人
    已服務多年，願以109年2月至109年7月之上訴人實際薪資作
    為上訴人之平均薪資，即被上訴人願以29,149元為上訴人之
    平均薪資計算，是被上訴人願給付上訴人退休金976,492元
    。又扣除上訴人於109年9月、10月之勞健保自負額為2,474
    元，被上訴人願給付上訴人退休金974,018元。
　2.至上訴人雖主張應以日薪1,550元，每月可工作22日，計算
    其平均工資為34,100元，或上訴後就退休金之計算更正為月
    平均工資為31,038元，均未依法合理計算。
  ㈡職業災害補償部分：
　1.上訴人工作時，需至被上訴人公司之打卡地點打卡後始上工
    ，即上訴人之出勤應以被上訴人之考勤表為準，因被上訴人
    之考勤表中，並無上訴人108年4月2日之打卡紀錄，是上訴
    人當日並無為被上訴人工作之情事；縱上訴人於108年4月2
    日有出入華新麗華公司鹽水廠，亦不能因此認定為上訴人係
    為被上訴人進行作業活動。
　2.又經原審多次向華新麗華公司調取當日之出入廠紀錄可知，
    上訴人於108年4月2日當日確實並無出勤，上訴人當日既未
    出勤，何來職業災害發生？況上開情形亦經勞動部勞工保險
    局（下稱勞保局）調查後，認定上訴人所受之傷害非屬職業
    傷害，而係普通傷病；遑論上訴人在珉用診所108年4月2日
    至6月26日病歷資料，依上訴人之病歷，亦可知上訴人自同
    年2月23日起均有下背痛、左膝痛等多次看診紀錄，縱同年4
    月2日有下背及兩膝痛之症狀，何可遽認當日即有發生職業
    災害之情？
　3.上訴人主張依勞基法第59條第1、2款規定，請求被上訴人負
    職業災害補償責任，並給付醫療費用115,092元、不能工作
    之原領工資補償279,000元，及依民法第195條第1項規定請
    求精神慰撫金10萬元，均屬無理。
　㈢依上，爰答辯聲明：上訴駁回。　  ㈠
三、兩造不爭執之事實（本院卷第154-155頁）：
  ㈠上訴人自91年6月5日起受雇於被上訴人公司擔任技術工之職
    務，並派遣至訴外人華新麗華公司鹽水廠從事機器維修等工
    作，雙方約定日薪為1,550元。
  ㈡上訴人於108年4月2日因下背痛及兩膝痛（腰椎脊椎炎）前往
    珉用診所就診治療，並自當日起至同年6月26日止同因下背
    痛及兩膝痛之症狀，陸續前往珉用診所就診治療；另上訴人
    自同年2月15日起至109年7月9日止，在珉用診所之看診紀錄
    詳如原審卷第195-197頁之「珉用診所中文病歷摘要」所示
    （診斷為扭傷及拉傷、腿及膝之扭傷拉傷、下背痛）。
  ㈢上訴人於108年7月11日因「腰椎第3/4及4/5節椎間盤突出併
    神經壓迫」前往安南醫院門診住院，於翌日接受腰椎第3/4
    及4/5節椎間盤切除併融合支架置入併內固定手術，於同年7
    月20日辦理出院。
  ㈣安南醫院109年7月25日出具之勞工保險失能診斷書記載：⑴上
    訴人傷病初發時間為108年4月2日15時35分、⑵傷病發生地點
    為鹽水區華新公司、⑶傷病原因為搬移器具不慎扭閃重壓、⑷
    曾就診之醫療院所名稱為珉用診所、博揚診所、安南醫院等
    語。
  ㈤上訴人曾向勞保局申請自108年4月2日起至109年1月28日止之
    斷續期間職業傷害傷病給付，經勞保局109年9月2日保職簡
    字第109021132940號函以「上訴人於108年4月2日並未出勤
    工作，所患非屬職業災害，本局核定案普通傷害辦理，普通
    傷病給付限於住院期間使得請領，據此，上訴人所請傷病給
    付應自住院第4日即同年7月14日給付至7月20日出院」為由
    ，核付上訴人4,235元。
  ㈥上訴人於109年8月24日因肝細胞癌前往奇美醫院住院，於8月
    27日接受肝部分切除術，併於同年9月5日出院。
  ㈦被上訴人於109年10月20日以上訴人年滿65歲為由，公告其自
    同年11月1日起強制上訴人退休。
  ㈧上訴人就其受有職業災害、被上訴人強制退休短付退休金等
    事宜，於109年10月22日向臺南市政府勞工局申請調解，嗣
    兩造於同年11月3日召開勞資爭議調解會議，惟因兩造就調
    解方案無法達成共識，致調解不成立。
  ㈨上訴人自91年6月5日起至109年11月1日止之工作年資共計為1
    8年4月又27日，且因上訴人未選擇適用勞退新制，故依（舊
    制）勞基法第55條第1項第1款規定，上訴人之勞工退休金基
    數為33.5個基數。
  ㈩上訴人自109年2月起至8月止之實領薪資分別為：32,766元、
    30,419元、34,426元、26,839元、32,425元、18,019元、6,
    006元。
  上訴人於109年9月、10月之勞健保自負額為2,474元。
　上訴人自108年4月起至7月止、109年2月起至8月止任職被上
    訴人期間之打卡紀錄詳如原審卷第135至144頁考勤表所示。
  上訴人自109年2月起至8月止進出華新麗華公司鹽水廠之刷卡
    紀錄詳如原審卷第101至104頁所載。
  兩造對上訴人自108年8月起至109年1月止未出勤、自109年2
    月起復工等情不爭執。  ㈠
四、兩造爭執之事項：
  ㈠上訴人之舊制退休金平均工資應如何計算？上訴人依勞基法
    第55條第1項第1款規定，請求被上訴人再給付舊制退休金63
    ,281元，於法是否有據？
  ㈡上訴人依勞基法第59條第1款、第2款規定請求醫療費用115,0
    92元、工資補償279,000元，並依民法第195條第1項規定請
    求精神慰撫金10萬元，於法是否有據？  ㈠
五、得心證之理由：
  ㈠依勞基法（舊制）計算退休金部分：
  1.上訴人於退休前（即109年8月治療肝腫瘤前）6個月之平均
    工資數額：
　⑴按平均工資係指計算事由發生之當日前6個月內所得工資總額
    除以該期間之總日數所得之金額。工作未滿6個月者，指工
    作期間所得工資總額除以工作期間之總日數所得之金額。工
    資按工作日數、時數或論件計算者，其依上述方式計算之平
    均工資，如少於該期內工資總額除以實際工作日數所得金額
    百分之60者，以百分之60計；勞基法第2條第4款定有明文。
     
　⑵查被上訴人於109年10月20日以上訴人年滿65歲為由，公告其
    自同年11月1日起強制上訴人退休，依前開規定，上訴人退
    休前之平均工資，本應以上訴人自同年5月1日起同年10月31
    日止之所得工資總額，除以該期間之總日數所得之金額計算
    。惟因被上訴人顧及上訴人於同年8月起至10月止因治療肝
    腫瘤常請假，故願按上訴人自109年2月起復工，至7月止之
    實領薪資計算上訴人之平均工資等情，有被上訴人之認諾可
    據（見原審卷第72頁）。
  ⑶上訴人雖主張其自109年2月起至7月止，時常因傷請病假，工
    資所得較少，故計算上訴人之平均工資應以上訴人常態性之
    工作狀態為基準，即1個月可工作22日，日薪1,550元，是平
    均工資為34,100元（1,550元×22日）云云，然被上訴人抗辯
    上訴人自109年2月起至7月止之實領薪資分別為32,766元、3
    0,419元、34,426元、26,839元、32,425元、18,019元，是
    其平均薪資應為29,149元（合計174,894元÷6＝29,149元，29
    ,149元÷30＝972元，元以下4捨5入法，即平均每日工資）等
    語。而上訴人上開該段期間之平均每日工資972元，高於上
    訴人實際工作日數（同年2月至7月，上班日數各為21日、20
    日、22日、17日、22日、12日，共114日）所得金額60%即92
    0元（即174,894元÷114×0.6＝920元），是依上說明，被上訴
    人抗辯上訴人之平均工資月薪為29,149元，應為可採。上訴
    人主張應以上訴人常態性之工作狀態為基準，1個月可工作2
    2日、日薪1,550元，計算平均工資，或改依108年3月及自10
    9年2月至6月之月薪，計算所得月平均工資為31,038元云云
    ，均與前開規定不符，且上訴人係按日計酬，依其109年2月
    至7月之上班日數觀之，亦難謂其工作狀態顯非常態；被上
    訴人亦否認上訴人週休二日，係按日計酬，沒有請假，要來
    就來，不來就不來，有上班才有薪資等語（見原審卷第72頁
    ）；又依上訴人之考勤表（見原審卷第135-144頁）、珉用
    診所中文病歷摘要及兩造不爭執事實之、、所示，比對
    結果上訴人常有超過3日以上繼續曠工情形，尤以108年6月
    上半個月、7月（除上班2日，及當月11日至20日住院有正當
    理由外）曠工情形最為嚴重（見原審卷第137-140頁），扣
    除上訴人住院期間、就診期間，如非按日計酬上班方式，被
    上訴人已得不經預告而逕行終止勞動契約，豈有退休金等可
    言？衡情被上訴人此部分之抗辯，較接近事實真相而堪採信
    ，是上訴人主張以每月22日計算平均工資，尚難憑採。 
  2.上訴人得請求之退休金數額：
　　依被上訴人抗辯上訴人於109年9月、10月之勞健保自負額為
    2,474元，此為兩造所不爭執，則被上訴人主張以之抵銷，
    於法有據。是本件上訴人主張依勞基法第2條第3款、第55條
    規定，請求被上訴人給付之退休金974,018元[（29,149元×3
    3.5個基數）-2,474元]部分，即屬有據，逾此部分之請求，
    洵非有據。
  ㈡非屬職業災害補償部分：
  1.按雇主應置備勞工出勤紀錄，並保存5年；勞基法第30條第6
    項定有明文。又當事人主張有利於己之事實，就其事實有舉
    證責任，若一方就其主張之事實已提出適當之證明，他造欲
    否認其主張者，即不得不提出相當之反證，以盡其證明之責
    ，此為舉證責任分配之原則，更是民事訴訟法第277條基於
    公平原理及誠信原則，適當分配舉證責任而設其抽象規範之
    具體展現。本件兩造爭執厥在：被上訴人於108年4月2日有
    無指派上訴人前往華新麗華公司鹽水廠維修機器，致發生職
    業災害，依前開規定，被上訴人自應提出上訴人之出勤紀錄
    為憑，然若上訴人就被上訴人所提出之出勤紀錄認有不實之
    處，自應提出相當之反證，以盡其證明之責。
　2.上訴人主張其受有職業災害乙節，無非以其「係於108年4月
    2日工作中受傷受有下背痛及兩膝痛（腰椎脊椎炎）、腰部
    、左膝扭挫傷、第4腰椎壓迫性骨折、腰椎第3、4、5節椎間
    盤突出並神經壓迫之職業災害」為由，並提出診斷證明書、
    勞工保險失能診斷書為憑。經查：
　⑴上訴人於108年4月2日曾因下背痛及兩膝痛（腰椎脊椎炎）前
    往珉用診所就診治療，並自108年4月2日起至108年6月26日
    止同因下背痛及兩膝痛之症狀，陸續前往珉用診所就診治療
    ；嗣上訴人於108年7月11日因「腰椎第3/4及4/5節椎間盤突
    出併神經壓迫」前往安南醫院門診住院，於翌日接受腰椎第
    3/4及4/5節椎間盤切除併融合支架置入併內固定手術，於10
    8年7月20日辦理出院；其後安南醫院109年7月25日出具之勞
    工保險失能診斷書記載：⑴上訴人傷病初發時間為108年4月2
    日15時35分、⑵傷病發生地點為鹽水區華新公司、⑶傷病原因
    為搬移器具不慎扭閃重壓、⑷曾就診之醫療院所名稱為珉用
    診所、博揚診所、安南醫院等情，雖為被上訴人所不爭執（
    參兩造不爭執事項㈡、㈢、㈣所示），然被上訴人否認曾指派
    上訴人於108年4月2日至華新麗華公司鹽水廠工作，是本件
    需審酌者為上訴人於當日是否曾因被上訴人之指派前往華新
    麗華公司鹽水廠工作而受傷。
　⑵被上訴人已舉證證明上訴人於108年4月2日並未上班：
　　上訴人自108年1月起至7月止、109年2月起至8月止任職被上
    訴人公司期間之打卡紀錄即考勤表在卷可稽（見原審卷第13
    5-144頁），此為兩造所不爭執之事實，而依被上訴人所提
    出上訴人考勤表顯示，上訴人於108年4月2日並未有打卡紀
    錄，是被上訴人抗辯上訴人於該日並未上班，堪予採憑 。 
　⑶上訴人並未能舉證證明其於108年4月2日有前往華新麗華公司
    鹽水廠為被上訴人工作或進行作業活動之情形：
　①依前開所述，被上訴人既已依法提出上訴人之考勤表以證明
    上訴人於108年4月2日並未上班，則上訴人主張其於當日受
    有職業災害，自應舉反證推翻之。 
　②原審依上訴人之聲請函請華新麗華公司提供上訴人自108年1
    月起至109年1月份及109年9月、10月之出入刷卡紀錄，然經
    該公司回覆稱：鹽水廠大門刷卡記錄，並無晨煜公司員工沈
    耀欽在上開期間進出該公司之刷卡記錄，是持鹽水廠配發給
    協力廠商員工之正式工作證，才會有明確入別代號等語（見
    原審卷第147頁），則上訴人之主張，自未能證明其有於108
    年4月2日曾前往華新麗華公司鹽水廠為被上訴人工作。
　③原審復依上訴人之聲請函調珉用診所有關上訴人自108年4月2
    日起至6月26日止之病歷資料，然依該診所回覆之中文病歷
    摘要顯示（見原審卷第195頁）：上訴人自108年2月23日起
    即有因下背痛、左膝痛等多次看診紀錄（同年2月23日、3月
    5日、27日、30日），則上訴人雖於108年4月2日有下背部及
    兩膝痛之症狀，是日醫師之診斷為「膝及腿之扭傷拉傷」，
    與其前之同年3月27日、30日之診斷相同，自難認上訴人於1
    08年4月2日有新的傷勢（即系爭傷害全部）發生，難遽認上
    訴人在當日有發生職業災害之情。
　④上訴人又主張：就其於108年4月2日是否有出勤，非單以考勤
    表作為出勤紀錄為準，尚有請假資料等出勤紀錄云云，惟查
    ：按勞工請假時，應於事前親自以口頭或書面敘明請假理由
    及日數。但遇有急病或緊急事故，得委託他人代辦請假手續
    。辦理請假手續時，雇主得要求勞工提出有關證明文件，勞
    工請假規則第10條定有明文。然查，依上開規則以觀，上訴
    人就其事前如何親自以口頭或書面敘明請假理由及日數，並
    未舉證以實其說，已有未合；況遇有急病或緊急事故，得委
    託他人代辦請假手續之相關請假手續證明，尚須舉出有被委
    託之該「他人」為誰代辦請假手續。且上訴人之上班方式按
    日計酬，已毋庸逐日出勤，自無須於未到勤之日辦理請假手
    續，已如上述，縱屬正常工作日之108年4月2日，亦無須請
    假，此與上開勞工請假規則規定情形，自有不同；上訴人本
    毋庸請假，且既未先提出其有事前或緊急事故等請假之資料
    ，自無從認被上訴人有上訴人請假資料可以提供，上訴人此
    之主張，顯有誤會，並無可採為有利上訴人之論據。
　⑷被上訴人既已舉證證明上訴人於108年4月2日未上班，而上訴
    人又未能證明其於是日有前往華新麗華公司鹽水廠為被上訴
    人工作或進行作業活動之證明，且亦未能證明其於當日曾因
    工作而受有職業災害，是上訴人主張其於108年4月2日受有
    職業災害，尚乏證據佐證，自無從以其無法查與事實相符之
    唯一陳述，遽為有利上訴人之認定。況兩造不爭執勞保局10
    9年9月2日保職簡字第109021132940號函，亦認定上訴人所
    受之傷害係屬普通傷病，非屬職業傷害，益徵上訴人之主張
    難以憑採。上訴人雖又主張：就工資補償部分既於勞動基準
    法第59條第2款明示為「原領工資」，則工資補償即為工資
    ，而工資之給付仍應回歸勞基法第43條與勞工請假規則之規
    定，在勞保局認定上訴人非屬職業災害而屬普通傷病時，依
    上開勞工請假規則之規定，被上訴人自應給付上訴人折半工
    資云云。惟查，上訴人就本件之請求，係依勞基法第59條之
    規定而為請求，然勞基法第59條之規定係以「勞工因遭遇職
    業災害」為其要件，則上訴人之傷病，既因非前揭職業災害
    所致，自無從依該法及民法第195條之規定而為准許（而被
    上訴人已於原審認諾給付該109年7月以後病假半薪之金額23
    ,250元，見原審勞補字卷第21頁、原審卷第78頁），是上訴
    人主張依勞基法第59條第1款、第2款規定，請求醫療費用11
    5,092元、工資補償279,000元暨民法第195條第1項規定請求
    精神慰撫金10萬元云云，於法即有未合，洵屬無據（至上訴
    人再請求於109年7月以後病假半薪之金額23,250元云云，見
    本院卷第34頁，殆有重複，尚屬無據）。
  ⑸又因上訴人未能舉證證明其於108年4月2日係受有職業災害，
    則其又主張於當日所受「下背痛及兩膝痛（腰椎脊椎炎）」
    ，與其後受「腰椎第3/4及4/5節椎間盤突出併神經壓迫」之
    傷害，有因果關係云云，自無再予調查認定之必要，併此敘
    明。
六、綜上所述，上訴人於退休前之平均工資為29,149元；另其未
    能舉證推翻其於108年4月2日未上班之事實，則其主張於該
    日受有職業災害云云，自非可採。從而，上訴人請求被上訴
    人應給付其1,175,957元[即退休金974,018元+特休未休工資
    178,689元（見原審兩造不爭執事實之所示）+病假半薪工
    資23,250元＝1,175,957元]，及自起訴狀繕本送達被上訴人
    之翌日即110年3月14日起至清償日止，按週年利率百分之5
    計算之法定遲延利息部分，洵屬有據；逾此部分之請求，則
    屬無據。從而上訴人請求被上訴人應再給付其63,281元本息
    之退休金、醫療費用115,092元、工資補償279,000元，並依
    民法第195條第1項規定請求精神慰撫金10萬元，合計557,37
    3元（63,281＋115,092＋279,000＋10萬＝557,373），及逾上開
    557,373元不明項目（按屬誤計）之金額90,040元（000000－
    000,373＝90,040）均於法不合，非屬正當，不應准許；上訴
    人就此部分假執行之聲請，因訴之駁回而失所依附，不應准
    許。從而原審就上開不應准許部分，為上訴人敗訴之判決，
    併駁回其假執行之聲請，經核並無不合。上訴論旨指摘原判
    決此部分不當，求予廢棄改判，為無理由，應駁回其上訴。
七、本件事證已明，兩造其餘之攻擊或防禦及舉證，核與本判決
    之結果不生影響，爰毋庸逐一論列，附此敘明。
八、據上論結，本件上訴為無理由，依民事訴訟法第449條第1項
    、第78條，判決如主文。
中　　華　　民　　國　　111 　年　　7 　　月　　14　　日
　　　　　　　　　  勞動法庭    審判長法  官  張世展

                                      法  官  黃珮韻

                                      法  官  莊俊華
上為正本係照原本作成。　　　　　　　　　　　　　　
不得上訴。　　　　　　　　　　　　　　
中　　華　　民　　國　　111 　年　　7 　　月　　15　　日

                                      書記官  楊宗倫